【裁判字號】    89,上易,178
【裁判日期】    890630
【裁判案由】    清償債務
【裁判全文】
台灣高等法院民事判決  八十九年度上易字第一七八號
    上  訴  人  丙○○
                甲○○
    共      同
    訴訟代理人  易定芳  律師
    被  上訴人  乙○○  住臺北.
右當事人間清償債務事件，上訴人對於中華民國八十八年十月二十七日臺灣臺北地方
法院八十八年度訴字第二一五一號第一審判決提起上訴，本院判決如左：
    主      文
原判決關於命上訴人給付超過新台幣肆拾伍萬元及其利息，與該部分假執行之宣告，
並訴訟費用之裁判均廢棄。
右開廢棄部分，被上訴人在第一審之訴及其假執行之聲請均駁回。
其餘上訴駁回。
第一、二審訴訟費用由上訴人連帶負擔三分之二，餘由被上訴人負擔。
    事      實
甲、上訴人方面：
一、聲明：
  (一)原判決不利於上訴人部分廢棄。
  (二)右廢棄部分，被上訴人在第一審之訴及假執行之聲請均駁回。
二、陳述：除與原判決記載相同者，茲引用之外，補稱：
    上訴人丙○○向被上訴人借款七十五萬元，已清償五萬元，並以其在吉多仕公司
    之工程款二十五萬元扣取受償，上訴人丙○○上開債務應僅餘四十五萬元未清償
    。
三、證據：援用第一審所提證據。
乙、被上訴人方面：
    被上訴人未於言詞辯論期日到場，惟據其於準備程序到場所作聲明陳述略以：
一、聲明：駁回上訴。
二、陳述：除與原判決記載相同者，茲引用之外，補稱：
    上訴人丙○○借款七十五萬元，已清償五萬元，並以汐止工地二十五萬元工程款
    扣抵，故僅餘四十五萬元未清償。
三、證據：援用第一審所提證據。
    理      由
一、被上訴人未於言詞辯論期日到場，核無民事訴訟法第三百八十六各款所列情形，
    准依上訴人聲請，由其一造辯論而為判決。
二、本件被上訴人起訴主張：上訴人丙○○（即萬文龍）於民國八十七年七月下旬，
    陸續至被上訴人於台北市○○○路○段十六號經營之「生活編輯」傢飾精品店，
    向被上訴人借款七十五萬元，並以其妻即上訴人甲○○簽發，金額為七十萬元，
    付款人為新竹區中小企業銀行金陵分行之支票乙紙，作為借款憑證，其中五萬元
    之借款業經上訴人丙○○以現金清償。前揭支票經被上訴人提示未獲付款，上訴
    人丙○○應返還借款，上訴人甲○○應給付票款，爰依借款返還請求權及給付票
    款請求權，求為判決命被上訴人丙○○、甲○○應連帶給付七十萬元，及自起訴
    狀繕本送達翌日起至清償日止，按週年利率百分之五計算利息（原審就被上訴人
    請求給付五十萬元及自八十八年七月二十四日起至清償日止，按年息百分之五計
    算之利息部分，為被上訴人勝訴之判決，並上訴人丙○○、甲○○其中一人履行
    後，他上訴人免給付義務，其餘部分判決被上訴人敗訴，未據其聲明不服）。
    上訴人則以：上訴人丙○○向被上訴人借款七十五萬元，已清償五萬元，並以其
    在吉多仕公司之工程款二十五萬元扣取受償，上訴人丙○○上開債務應僅餘四十
    五萬元未清償等語，資為抗辯。
三、經查，被上訴人主張上訴人丙○○向伊借款七十五萬元，並以其妻即上訴人甲○
    ○簽發，金額為七十萬元，付款人為新竹區中小企業銀行金陵分行之支票乙紙，
    作為借款憑證，其中五萬元借款業經上訴人丙○○以現金清償之事實，為上訴人
    所不爭執（見原審卷第三八頁），並據被上訴人提出支票暨退票理由單、新竹區
    中小企業銀行支票存款送款簿等件，及原法院依被上訴人聲請向新竹區中小企業
    銀行金陵分行調得與前揭送款簿內容相符之上訴人甲○○於新竹區中小企業銀行
    金陵分行第六七五○─八七八─五號支票存款戶之交易往來明細表附卷可稽（見
    原審卷第十、二五、五七頁），則被上訴人主張上開尚有七十萬元未清償，應堪
    採信。
四、次查，上訴人以上開借款中二十五萬元，上訴人丙○○已以其在吉多仕公司之工
    程款二十五萬元由被上訴人扣取受償乙節，復據上訴人提出工程委託合約書、有
    限公司設立登記事項卡、轉帳傳票、支出證明單在卷足憑（見原審卷第七一至七
    三、二七、四三、四四頁），亦為被上訴人所不爭執（見原審卷第六十頁、本院
    卷第二六頁），則上開借款中二十五萬元部分，被上訴人業已因上訴人指示，自
    上訴人對吉多仕公司之工程報酬扣取而受償，上訴人丙○○之借款債務，應僅餘
    四十五萬元，堪予認定。
五、按支票固為無因證券，票據債務人不得以自己與發票人或執票人前手間所存在之
    抗辯事由，對抗執票人。然發票人非不得以自己與執票人間所存之抗辯事由對抗
    執票人，此觀票據法第十三條本文之反面解釋自明。又如發票人一旦提出其基礎
    原因關係不存在之對人抗辯，執票人自應就該基礎原因關係存在之積極事實，負
    舉證責任。查被上訴人主張上訴人丙○○向其借款，以上訴人甲○○簽發，金額
    為七十萬元，付款人為新竹區中小企業銀行金陵分行之支票乙紙，作為借款憑證
    之事實，已如前述，依前揭說明，上訴人甲○○原應依支票上所載文義負責。惟
    查，上訴人甲○○簽發該支票予被上訴人，乃在於作為上訴人丙○○向被上訴人
    借款七十五萬元之憑證，既為兩造所不爭執，而上開七十五萬元借款中之五萬元
    、二十五萬元，復因上訴人丙○○清償及被上訴人已受領上訴人丙○○對吉多仕
    公司之工程報酬而獲清償，亦如前述，上訴人丙○○僅欠被上訴人四十五萬元，
    為兩造所不爭，依前揭說明，被上訴人對上訴人甲○○之請求，於超過四十五萬
    元及其法定遲延利息部分，自難謂有據。
六、綜上所述，被上訴人依消費借貸契約及票款債權，請求上訴人丙○○、甲○○各
    應給付借款四十五萬元，並自起訴狀送達翌日即八十八年八月十七日（見原審卷
    第三四、三五頁，原判決誤為八十八年七月二十四日）起至清償日止，按週年利
    率百之五計算之利息，及其中一上訴人中履行，他上訴人免給付之義務，洵屬正
    當，應予准許。被上訴人逾上開範圍之請求，為無理由，應予駁回。原審判決命
    上訴人給付之金額超過前開應准許部分及其假執行宣告，尚有未洽，上訴意旨就
    此部分指摘原判決不當，為有理由，應由本院予以廢棄改判如主文第一、二項所
    示。至原判決命上訴人給付之金額，於前開應准許之部分及准為假執行之宣告，
    核無不合，上訴意旨就此部分指摘原判決不當，為無理由，應予駁回。
七、據上論結，本件上訴為一部有理由，一部無理由，依民事訴訟法第四百六十三條
    、第三百八十五條第一項前段、第四百四十九條第一項、第四百五十條、第七十
    九條但書、第八十五條第二項，判決如主文。
中    華    民    國    八十九    年        六      月        三十      日
                              民  事  第  十  七  庭
                                  審判長法  官  鄭  雅  萍
                                        法  官  許  文  章
                                        法  官  黃  雅  惠
右正本係照原本作成。
不得上訴。
中    華    民    國    八十九    年        七      月        四        日
                                        書記官  蕭  筆  花


司法院資訊處製作；財團法人民間司法改革基金會備份。
